臺灣板橋地方法院刑事判決　　　　　　　　　　　　九十三年度交簡上字第二二號
　　上　訴　人　臺灣板橋地方法院檢察署檢察官
　　被　　　告　甲○○
　　選任辯護人　黃勝文律師
　　　　　　　　李進成律師
右列上訴人因被告過失傷害案件，不服本院簡易庭於中華民國九十三年一月三十日以
九十三年度交簡字第二九號所為之第一審判決（聲請簡易判決處刑案號：九十二年度
偵字第一八七三三號）提起上訴，本院管轄第二審合議庭判決如左：
    主  文
原判決撤銷。
甲○○從事業務之人，因業務上之過失傷害人致重傷，處有期徒刑陸月，如易科罰金
，以佰元折算壹日。
    事  實
一、甲○○以擺設地攤為業，平日須駕駛自用小貨車運送商品至台北縣土城市之不特
    定地點擺設，係以駕駛為附隨業務，為從事業務之人，其於民國九十二年七月十
    二日上午五時五十分許，駕駛車牌號碼五Ｎ─００六七號自用小貨車，沿臺北縣
    土城市○○路○段由西南往東北方向行駛，行經臺北縣板橋市○○路○段二五六
    巷欲左轉至該巷口之際，本應注意汽車行駛至交岔路口左轉彎時，應行至交岔路
    口中心處再左轉，及應注意車前狀況並隨時採取必要之安全措施，且依當時天候
    為晴天，視線良好，行經鋪有柏油市區道路○路面乾燥、道路平坦、無缺陷、無
    障礙物等情形，並無不能注意之情事，竟疏未注意，同一時、地適有行人乙○○
    自其左側走來，欲通過該巷口，甲○○疏未注意車前狀況，未及閃避，其車頭撞
    及乙○○，造成乙○○受有雙側耳膜出血、嗅覺喪失之重傷害。甲○○於肇事後
    隨即委請不詳路人報警處理，嗣於有偵查犯罪職務之警員前往處理時，即向據報
    前來尚不知何人犯罪之警員自首並坦承肇事。
二、案經被害人乙○○訴請臺灣板橋地方法院檢察署檢察官偵查後，聲請簡易判決處
    刑。
    理  由
一、訊據被告甲○○對右揭犯罪事實，於本院審理中坦承不諱，核與告訴人乙○○指
    訴之情節相符，並有道路交通事故現場圖、道路交通事故調查報告表（一）、（
    二）、臺北縣警察局「偵辦交通事故案件涉嫌人是否自首調查表」、國立臺灣大
    學醫學院附設醫院診斷證明書、國立臺灣大學醫學院附設醫院九十三年八月二日
    （九十三）校附醫秘字第九三００二０八三０三號函、亞東紀念醫院九十二年十
    二月二日亞歷字第０九二六四一一四一四號函各一紙及亞東紀念醫院甲種診斷證
    明書二紙、現場照片九幀在卷可稽，足認被告自白與事實相符。按汽車行駛至交
    岔路口，其左轉彎時，應行至交岔路口中心處左轉，又汽車行駛時，駕駛人應注
    意車前狀況，並隨時採取必要之安全措施，道路交通安全規則第一百零二條第一
    項第四款、第九十四條第三項分別定有明文。本件被告甲○○既領有駕駛執照，
    其於右揭時、地駕車自應遵守上述道路交通安全規定；且依當時天候為晴天，視
    線良好，行經鋪有柏油市區道路○路面乾燥、道路平坦、無缺陷、無障礙物等情
    形，並無不能注意之情事，被告竟疏於注意，於行經上開路段逕行左轉，因此撞
    及告訴人而肇致本件車禍，其對本件車禍之發生顯有過失。另本件先後送臺灣省
    臺北縣區車輛行車事故鑑定委員會鑑定、臺灣省車輛行車事故覆議鑑定委員會覆
    議結果，皆同此認定，此有臺灣省臺北縣區車輛行車事故鑑定委員會九十三年七
    月六日北鑑字第九三０六六四號函暨鑑定意見書、臺灣省車輛行車事故覆議鑑定
    委員會九十三年九月十四日府覆議字第九三一０九五０號函各一紙在卷可稽，益
    證被告確有過失。告訴人乙○○因被告前開過失受有如事實欄所示之傷害，亦有
    上開診斷證明書在卷足憑，是其所受傷害，與被告之過失行為間具有相當因果關
    係。本案事證明確，被告犯行堪予認定，應依法論科。
二、按刑法上所謂「業務」，係指個人基於其社會地位繼續反覆所執行之事務，其主
    要部分之業務，固不待論，即為完成主要業務所附隨之準備工作與輔助事務，亦
    應包括在內〔最高法院八十一年度臺上字第一二二四號判決可資參照〕。再按刑
    法第二百八十四條第二項所謂「業務」，係指以反覆同種類之行為為目的之社會
    活動而言，故一人不以一種業務為限，又從事業務之人，對於一定危險之認識能
    力，較一般人為強，故法律上課以較高之注意義務，易言之，其避免發生一定危
    險之期待可能性亦較常人為高，故其違反注意義務之可責性自亦較重。本件被告
    甲○○雖到庭辯稱：肇事貨車是我的，平常是我老婆在開，偶而短途我才會幫忙
    ；車禍當時我是在土城市○○路的成衣工廠打工，名稱我忘記了，車禍當天我載
    老婆去擺地攤云云〔見本院九十三年十二月二十三日審判筆錄〕。惟被告於本院
    審理時，距離車禍發生時間僅一年半，竟無法回答當時工作之公司名稱，已有違
    常情。又被告於警詢時陳稱其職業為「攤販」，並經警員記載明確（見臺灣板橋
    地方法院檢察署九十二年度核退字第八一八九號偵查卷第七頁、第八頁）；且肇
    事之五Ｎ─００六七號自用小貨車為被告所有，業據被告供承在卷，另有告訴人
    庭呈被告從事擺攤工作時之照片一幀，足見被告平日駕駛車輛載運商品至擺攤地
    點，從事擺攤工作，即係以駕駛車輛為附隨義務之人。又一人不以一種業務為限
    ，是縱其於車禍當時另於成衣工廠打工，亦不影響上開「其係以駕駛車輛為附隨
    義務之人」之認定。又被告因過失造成告訴人之嗅覺機能喪失，核與刑法第十條
    第四項第三款所稱「毀敗嗅能」之規定符合。核被告甲○○所為，係犯刑法第二
    百八十四條第二項後段之業務過失傷害人致重傷罪，公訴人認被告係犯刑法第二
    百八十四條第一項前段之過失傷害罪，其起訴法條尚有未洽，本院自應變更原起
    訴法條。又被告肇事後，在有偵查犯罪權限之公務員尚未知悉犯人前，向據報前
    來處理之臺北縣政府警察局土城分局警員坦承肇事，並接受裁判，有上開自首調
    查表可憑，應依刑法第六十二條前段之規定，減輕其刑。原審認事證明確，依刑
    事訴訟法第四百四十九條第一項前段、第四百五十四條第二項，刑法第二百八十
    四條第一項後段、第六十二條前段、第四十一條第一項前段，罰金罰鍰提高標準
    條例第一條前段、第二條，判處被告有期徒刑五月，並諭知如易科罰金之折算標
    準，固非無見。惟原審疏未審酌被告係從事駕駛業務之人，尚有未洽，檢察官上
    訴指摘原審判決不當，為有理由，自應將原判決撤銷，並審酌被告之素行、智識
    程度，過失之程度嚴重，告訴人所受傷勢不輕，犯罪後坦承犯行、尚未與被害人
    達成和解等一切情狀，量處如主文第二項所示之刑，並諭知易科罰金之折算標準
    ，以資懲儆。
據上論斷，應依刑事訴訟法四百五十五條之一第一項、第三項、第三百六十九條第一
項前段、第三百六十四條、第二百九十九條第一項前段、第三百條，刑法第二百八十
四條第二項後段、第六十二條前段、第四十一條第一項前段，罰金罰鍰提高標準條例
第一條前段、第二條，判決如主文。
本案經檢察官許智評到庭執行職務。
中　　　華　　　民　　　國　　九十三　　年　　 十二 　　月　　 三十 　　日
                                      臺灣板橋地方法院交通法庭
                                          審判長法　官  侯志融
                                                法　官  張宏節
                                                法　官  楊博欽
右正本證明與原本無異。
本判決不得上訴。
                                                書記官  吳進安
中　　　華　　　民　　　國　　九十三　　年　　 十二 　　月　　 三十 　　日
附錄本案論罪科刑法條全文：
刑法第二百八十四條：
因過失傷害人者，處六月以下有期徒刑、拘役或五百元以下罰金。致重傷者，處一年
以下有期徒刑、拘役或五百元下罰金。
從事業務之人，因業務上之過失傷害人者，處一年以下有期徒刑、拘役或一千元以下
罰金。致重傷者，處三年以下有期徒刑、拘役或二千元以下罰金。
